臺灣高等法院臺中分院民事裁定　　　　　 96年度抗字第472號
抗　告　人　臺灣人壽保險股份有限公司
法定代理人　甲○○
送達代收人　丙○○
相　對　人　溫達實業有限公司
法定代理人　乙○○
上列抗告人因與相對人間停止執行事件，對於中華民國96年8月9
日臺灣臺中地方法院96年度聲字第2016號所為裁定提起抗告，本
院裁定如下：
    主  文
抗告駁回。
抗告訴訟費用由抗告人負擔。
    理  由
一、按「基地出賣時，地上權人、典權人或承租人有依同樣條件
    優先購買之權。房屋出賣時，基地所有權人有依同樣條件優
    先購買之權。其順序以登記之先後定之。」、「前項優先購
    買權人，於接到出賣通知後十日內不表示者，其優先權視為
    放棄。出賣人未通知優先購買權人而與第三人訂立買賣契約
    者，其契約不得對抗優先購買權人。」，土地法第104條第1
    項、第2項定有明文。則縱出賣人未通知優先購買權人而與
    第三人訂立買賣契約，並已為所有權移轉登記，優先購買權
    人仍得起訴請求確認其有優先購買權，命第三人塗銷已為之
    所有權移轉登記，由出賣人與優先購買權人補訂書面契約，
    並協同辦理所有權移轉登記（最高法院65年台上字第2701號
    判例意旨參照）。又按「當事人請求公證人就下列各款法律
    行為作成之公證書，載明應逕受強制執行者，得依該證書執
    行之：三、租用或借用建築物或其他工作物，定有期限並應
    於期限屆滿時交還者。」、「債務人、繼受人或占有人，主
    張第一項之公證書有不得強制執行之事由提起訴訟時，受訴
    法院得因必要情形，命停止執行，但聲請人陳明願供擔保者
    ，法院應定相當之擔保額，命停止執行。」，公證法第13條
    第1項第3款、第3項定有明文。是債務人、繼受人或占有人
    ，主張上開公證書有不得強制執行之事由提起訴訟，並陳明
    願供擔保而聲請停止執行者，法院即「應」定相當之擔保額
    ，命停止執行。至於該訴訟之實體有無理由，或債務人主張
    之事由是否足認使公證書不得強制執行之情形，則非法院於
    裁定停止執行時應予審酌之事項。又依上開公證法規定內容
    ，亦可知債務人主張有不得強制執行之事由所提起之訴訟，
    並未限制其態樣，先此敘明。
二、經查：訴外人台灣銀行股份有限公司（下稱台灣銀行）就其
    所有坐落台中市○區○○段55之5 、55之27地號土地暨其土
    地上建物即門牌號碼台中市○區○○○路1段151號房屋，於
    95年5月12日與相對人簽有房地租賃契約書，並經原法院以
    95年公字第0547號公證在案，嗣抗告人於於同年9月29日向
    台灣銀行標購上開房地，並以已繼受原出租人台灣銀行之權
    義，持上開公證書主張上開租約於95年12月31日屆滿，向原
    法院聲請強制執行（96年度執字第29194號）等情，為兩造
    所不爭執，現相對人主張伊對執行標的所在之土地有優先購
    買權，已向原法院提起確認優先購買權存在之訴（95年度重
    訴字第535號），抗告人不應持公證書聲請強制執行云云，
    並聲請供擔保後停止上開強制執行程序，揆諸上開說明，原
    法院酌定相當之擔保金額後，准許相對人之聲請，並無不合
    。
三、抗告意旨雖主張依相對人承租之情形，並無土地法第104條
    優先承買權規定之適用，且系爭租約已載明債務人無優先購
    買權，是相對人主張優先購買權之訴訟，對系爭公證書之執
    行效力應無影響等語，核屬實體事項，依前揭說明，非法院
    於裁定停止執行時應予審酌，抗告人據以指摘原法院裁定不
    當，並非有理。抗告意旨雖又主張若停止執行，勢必致伊無
    法將整筆土地即同段55之5、55之27、55之45、57之400、57
    之428地號土地為有利開發，其因停止執行所受之損害遠大
    於原法院裁定之擔保金額286,787元云云，惟抗告人係依公
    證書請求相對人返還系爭建物，強制執行目的在實現收回建
    物，以資利甪。倘停止強制執行，其可能受損害應係未能即
    時利用「系爭建物」所受之損害。茲抗告人聲請強制執行時
    陳報執行標的之價額為新台幣（下同）286,787元，則原法
    院認抗告人因停止強制執行時因未能及時利用系爭建物可能
    受之損害額為286,787元，並據以酌定應供擔保之金額為286
    ,787元，並無不當，抗告人以其無從利用整筆其他土地之預
    計損害指摘原法院酌定之應供擔保金額不當，無端擴張本件
    停止執行裁定所供擔保之擔保範圍，增加債務人之額外負擔
    ，自非有理。
四、據上論結，本件抗告為無理由，依強制執行法第30條之1，
    民事訴訟法第495條之1第1項、第449條第2項、第95條、第
    78條，裁定如主文。
中　　華　　民　　國　　96　　年　　9 　　月　　21　　日
                  民事第三庭    審判長法　官　陳照德
                                      法　官  李平勳
                                      法　官  朱　樑
以上正本係照原本作成。
不得再抗告。
                                      書記官　陳妙瑋
中　　華　　民　　國　　96　　年　　9 　　月　　26　　日
                                                      Ｃ
